臺灣嘉義地方法院刑事判決　　　　　　　　　　　　　　九十年度訴字第五二二號
　　公　訴　人　臺灣嘉義地方法院檢察署檢察官
　　被　　　告　戊○○
　　　　　　　　乙○○
　　　　　　　　丁○○
　　右　三　人
　　指定辯護人　本院公設辯護人寅○○
右列被告因違反懲治盜匪條例案件，經檢察官提起公訴（九十年度偵字第五三二二號
、第五三九一號、第五三九二號）及移送併辦（臺灣嘉義地方法院檢察署九十年度偵
字第五六九九號、臺灣台中地方法院檢察署九十年度偵字第一九五八０號），本院判
決如左：
    主  文
戊○○共同連續意圖為自己不法所有，結夥三人以上，攜帶兇器以脅迫，至使不能抗
拒而取他人之物，處有期徒刑捌年。扣案如附表四所示之物均沒收。
乙○○共同連續意圖為自己不法所有，結夥三人以上，攜帶兇器以脅迫，至使不能抗
拒而取他人之物，處有期徒刑柒年陸月。扣案如附表四所示之物均沒收。
丁○○共同連續意圖為自己不法所有，結夥三人以上，攜帶兇器以脅迫，至使不能抗
拒而取他人之物，處有期徒刑柒年拾月。扣案如附表四所示之物均沒收。
    事  實
一、戊○○、乙○○、丁○○三人因缺錢花用，遂共同意圖為自己不法之所有，並基
    於概括之強盜之犯意聯絡，由乙○○駕駛戊○○所有報廢未掛車牌之裕隆自小貨
    車搭載戊○○與丁○○，結夥三人以上，連續於附表一所示之時間、地點，先由
    乙○○下車進入附表一所示商店佯裝購物並察看後，見店內無其他顧客在場後返
    回車上把風，再由戊○○與丁○○戴上口罩，分別持麵包刀及類似登山刀或西瓜
    刀等兇器各一把進入商店，並由戊○○拿出西瓜刀或麵包刀，指向附表一所示被
    害人丑○○○、己○○、子○○、壬○○、庚○○及辛○○等人，喊稱：強劫，
    將錢交出，以此脅迫方法，至使丑○○○等人不能抗拒，待丑○○○等人將收銀
    機打開後，由戊○○強行取走收銀機內現金得逞，丁○○則手持登山刀或西瓜刀
    喝令丑○○○等人不許喊叫，得手後，戊○○、丁○○二人由乙○○駕駛該報廢
    之自小貨車逃離現場，所得財物則由三人均分花用。另戊○○與丁○○二人亦共
    同基於上開強盜之犯意聯絡，於附表二所示時間、地點，由丁○○騎機車搭載手
    持西瓜刀兇器之戊○○，跟蹤甲○○與丙○○，見二人停車之際，丁○○將機車
    停於暗處把風，由戊○○持西瓜刀徒步上前，作勢欲砍殺甲○○與丙○○，以此
    脅迫方法，至使甲○○、丙○○二人不能抗拒後，戊○○便強取二人之皮包，得
    手後，由丁○○騎乘機車將戊○○載離現場，並朋分皮包內之現金花用。另戊○○、乙○○、丁○○三人於九十年八月九日晚上九時許，前去台中市尋找戊○○
    之友人柯銘龍，並由柯銘龍以其名義在台中市某租車行租用一台車號不詳之自小
    客車，四人並於九十年八月十日中午搭乘該自小客車南下嘉義市，後因無法支付
    租車款項，戊○○、乙○○及丁○○三人遂承續上開之強盜概括犯意，與柯銘龍
    （另案由臺灣台中地方法院審理中）共同意圖為自己不法之所有，基於強盜之犯
    意聯絡，結夥三人以上，先由戊○○在嘉義市某商店購買西瓜刀三把、手套及口
    罩等物，作為行搶之用後，由乙○○駕駛上開租用之自小客車，搭載戊○○、丁○○及柯銘龍三人，北返台中，並於附表三所示之時、地，由戊○○、丁○○分
    持二把西瓜刀，戴口罩及手套進入該超商內行搶，乙○○、柯銘龍則留在車內把
    風、接應，戊○○、丁○○二人進入該超商店內後，戊○○便持西瓜刀指向店員
    癸○○，喝令其交出財物，以此脅迫方法，至使癸○○不能抗拒，丁○○則持西
    瓜刀在門口把風，戊○○取走收銀機內現金得逞，柯銘龍則在行搶過程中，打開
    該自小客車原關閉之右後車門，接應丁○○迅速進入車內，待戊○○、丁○○二
    人進入車內後，四人便駕車逃逸，並將作案用之西瓜刀三把與手套、口罩等物丟
    棄。嗣經警於九十年八月十六日凌晨四時許，在嘉義市○○路「駭克風暴」網路
    咖啡店前查獲戊○○與乙○○，復於同日凌晨五時三十分許，在嘉義市○○路凱
    悅三溫暖查獲丁○○，並起出戊○○所有供犯罪所用之麵包刀一把、手套二雙、
    安全帽一頂及分得之贓款新台幣（下同）五千二百元；丁○○所有供犯罪所用之
    西瓜刀一把、口罩一個、手套一雙、阿爾卡特牌行動電話一具及分得贓款四千三
    百三十元；乙○○所有供犯罪所用之安全帽一頂，分得贓款四千八百九十元。
二、案經嘉義市警察局第一、第二分局及嘉義縣警察局水上分局報請臺灣嘉義地方法
    院檢察署檢察官偵查起訴及臺灣台中地方法院檢察署檢察官移送併辦。
    理  由
一、訊據被告戊○○、乙○○與丁○○三人右揭犯行供承不諱，核與被害人丑○○○
    、己○○、子○○、壬○○、庚○○、辛○○、甲○○、丙○○及癸○○等人指
    訴之情節相符，並有戊○○所有麵包刀一把、手套二雙、安全帽一頂及分得之贓
    款五千二百元；丁○○所有之西瓜刀一把、口罩一個、手套一雙、行動電話一具
    及分得贓款四千三百三十元及乙○○所有之安全帽一頂，分得贓款四千八百九十
    元扣案可稽，另有被害報告單八份、贓物認領保管單三份及照片五幀附卷足憑。
    至被告戊○○、乙○○、丁○○雖均供稱：另案被告柯銘龍對於其等行搶附表三
    所示超商一事，並不知情，當時另案被告柯銘龍係在車內睡覺，被告乙○○開車
    ，被告戊○○、丁○○行搶後進入車內，另案被告柯銘龍才醒來云云，惟查，被
    告戊○○、乙○○、丁○○及柯銘龍行搶附表三所示之超商過程，業據該超商監
    視錄影機全程錄得，經臺灣台中地院送請內政部警政署刑事警察局解析之結果，
    該錄影帶內容顯示，被告戊○○等人所搭乘之自小客車在九十年八月十一日凌晨
    三時五十八分三十五秒出現在監視錄影帶畫面之中，同日凌晨三點五十九分十七
    秒駛離現場，期間煞車燈均一直亮著，而在錄影帶中，該日凌晨三點五十八分四
    十七秒，該自小客車右後車門由關閉狀態轉為開啟狀態，且由煞車燈一直亮著等
    情況，研判該車右後車門係經後座之人開啟，此有內政部警政署刑事警察局九十
    年十二月二十八日（九十）刑鑑字第二三五一七五號函與所附慢速播放錄影帶轉
    拍照片八張影本在卷可查，而被告戊○○、丁○○及乙○○復均供稱：另案被告
    柯銘龍係坐於後座，其於被告戊○○、丁○○行搶時，並未下車等語，足見該自
    小客車右後車門應係另案被告柯銘龍所開啟，被告戊○○、丁○○及乙○○等人
    供稱：另案被告柯銘龍當時係在睡覺云云，並不實在。再者，被告戊○○、丁○○、乙○○商談決定行搶附表三所示便利超商、被告戊○○購買行搶工具及行搶
    之過程，另案被告柯銘龍均在場，衡諸常情，另案被告柯銘龍應無不知之理，因
    此，被告戊○○、丁○○及乙○○供稱：另案被告柯銘龍對於其等行搶附表三所
    示超商一事並不知情云云，應屬迴護另案被告柯銘龍之詞，難以採信。本件事證
    明確，被告戊○○、丁○○及乙○○之犯行，洵堪認定。
二、按被告戊○○、丁○○、乙○○所持行搶之刀械或為西瓜刀、或為登山刀、或為
    麵包刀，均係鐵製尖銳或鋒利之物，客觀上足為兇器使用，而被告戊○○、丁○○持此等尖銳、鋒利且足以造成危害之刀械，於附表一至三所示時、地近距離面
    對面指著被害人，令交出財物，以一般人在同一情狀之下，其意思自由當受壓制
    ，顯已構成「以脅迫至使不能抗拒，而令人交出財物」。次按懲治盜匪條例已於
    九十一年一月三十日經總統公布廢止，並同時公布修正刑法第三百三十條，於九
    十年二月一日生效。被告戊○○、丁○○及乙○○等人攜帶兇器，結夥三人以上
    強盜，原先應係犯廢止前懲治盜匪條例第五條第一項第一款之罪，該條項規定：
    「意圖為自己或第三人不法所有，以強暴、脅迫、藥劑、催眠術或他法致使不能
    抗拒，而取他人之物或使其交付者，處無期徒刑或七年以上有期徒刑」，而修正
    後之刑法第三百三十條第一項則規定：「犯強盜罪而有第三百二十一條第一項各
    款情形之一者，處七年以上有期徒」，比較新舊法之規定，以修正後之刑法第三
    百三十條第一項規定較有利於被告，依刑法第二條第一項前段之規定，自應適用
    修正後之刑法（參最高法院刑事庭會議決議），是被告戊○○、丁○○及乙○○
    如附表一所為，係犯強盜罪而有刑法第三百二十一條第四款、第三款所列之結夥
    三人以上，攜帶兇器之情形，應係犯新修正之刑法第三百三十條第一項之加重強
    盜罪；而被告戊○○、丁○○如附表二所為，係犯強盜案而有刑法第三百二十一
    條第三款所列之攜帶兇器之情形，亦係新修正刑法第三百三十條第一項之加重強
    盜罪；另被告戊○○、丁○○、乙○○與另案被告柯銘龍如附表三所為，係犯強
    盜罪而有刑法第三百二十一條第四款、第三款所列之結夥三人以上，攜帶兇器之
    情形，亦係犯新修正刑法第三百三十條第一項之加重強盜罪。被告戊○○、丁○○、乙○○間就附表一所示犯行；被告戊○○、丁○○間就附表二所示犯行；被
    告戊○○、丁○○、乙○○與另案被告柯銘龍間就附表三所示犯行，均有犯意聯
    絡與行為分擔，均應為共同正犯。又被告戊○○、丁○○先後如附表一、附表二
    與附表三所示之犯行；被告乙○○先後如附表一、附表三所示之犯行，均時間緊
    接，所犯者復為基本構成要件相同之罪名，顯係基於概括犯意而為之，均為連續
    犯，均應依刑法第五十六條之規定，以加重強盜既遂一罪論，並均加重其刑。爰
    審酌被告戊○○、丁○○與乙○○三人年輕力壯，竟不思以正當途徑獲致生活花
    費，反以強盜之不正方法獲取財物花用，惡性非輕，其等行搶時雖未對被害人身
    體有所傷害，而被害人因此所受之財物損失亦非重，然其等之強盜犯行對被害人
    心理之威脅及傷害甚巨，其等犯罪後坦承犯行，甚有悔改之意，以及被告戊○○
    於全案係居於主導地位等一切情狀，分別量處如主文所示之刑，以資懲儆。扣案
    如附表四所示之物分為被告戊○○、丁○○及乙○○所有，均係供其等行搶所用
    之物，此業經被告戊○○、丁○○及乙○○供承在卷，均依刑法第三十八條第一
    項第二款宣告沒收；又扣案之安全帽二頂分為被告戊○○、乙○○騎乘機車使用
    ，並非作為行搶所用之用；另扣案之阿爾卡特牌行動電話一具，則為被告丁○○
    所有供其通訊所用之物，亦與其所犯之上開強盜案件無關，此業經被告戊○○、
    丁○○及乙○○供述在卷，爰不予宣告沒收。至被告戊○○所購買用以行搶台中
    縣大里市生活彩家超商之西瓜刀三把及手套、口罩等物，行搶後業經被告戊○○
    、丁○○二人丟棄，此業經被告戊○○、乙○○及丁○○供承在卷，並未據扣案
    ；而被告丁○○所有而用以行搶附表一編號一至四所示超商之登山刀一把，業於
    其行搶附表一編號四所示超商後逃逸之過程中滅失，此為被告丁○○供述在卷，
    亦未據扣案，為免執行之困難，對上開未據扣案之物均不予宣告沒收，併此敘明
    。
三、至被告戊○○、丁○○及乙○○雖又自白稱：其等於九十年八月十一日清晨六時
    三十分許，又在台中市水湳附近搶奪一家便利超商，惟超商所在之地點與店名不
    清楚等語。惟按犯罪事實應依證據認定之，無證據不得推定其犯罪事實，又被告
    之自白，不得作為有罪判決之唯一證據，仍應調查其他必要之證據，以察其是否
    與事實相符，刑事訴訟法第一百五十四條、第一百五十六條第二項定有明文。查
    被告戊○○、丁○○及乙○○三人雖均自白稱：九十年八月十一日清晨六時三十
    分許，又在台中市水湳附近行搶一家超商等語，惟此部分除被告戊○○、丁○○
    及乙○○之自白外，並未見相關被害人之指訴，而被告戊○○、丁○○及乙○○
    三人經台中市刑警隊員警借提至台中市水湳一帶查證，亦未能查出所行搶之超商
    ，是此部分除被告戊○○、丁○○及乙○○三人之自白外，並未見其他事證加以
    支持，揆之前開說明，不能僅以被告戊○○三人之自白作為論斷其等犯行之唯一
    依據，為此部分如成立犯罪與前開論罪科刑部分具有連續犯之裁判上一罪關係，
    爰不另為無罪之諭知。
據上論結，應依刑事訴訟法第二百九十九條第一項前段，刑法第二條第一項前段、第
二十八條、第五十六條、修正後刑法第三百三十條第一項、第三十八條第一項第二款
，判決如主文。
本案經檢察官陳昭廷到庭執行職務。
中      華      民      國    九十一    年      二      月    二十七    日
                              臺灣嘉義地方法院刑事第一庭
                                  法  官  林  坤  志
右正本證明與原本無異。
如不服本判決，應於判決送達後十日內，向本院提出上訴狀。
中      華      民      國    九十一    年      二      月     二十七   日
                                  書記官  李  子  英
附錄本判決適用法條：
刑法第三百三十條
犯強盜罪而有第三百二十一條第一項各款情形之一者，處七年以上有期徒刑。
前項之未遂犯罰之。
附表一：被告戊○○、丁○○、乙○○共犯部分：
┌─┬─────┬─────────┬───────┬─────────┐
│編│犯罪時間  │  犯  罪  地  點  │  被  害  人  │    備     註     │
│號│          │                  │損失財物（新臺│                  │
│  │          │                  │幣）          │                  │
├─┼─────┼─────────┼───────┼─────────┤
│一│九十年八月│嘉義縣六腳鄉灣南村│丑○○○      │戊○○持麵包刀，春│
│  │四日二十三│一二０之六號昱宏超│八千五百元    │明孝持登山刀      │
│  │時四十五分│商                │              │                  │
│  │許        │                  │              │                  │
├─┼─────┼─────────┼───────┼─────────┤
│二│九十年八月│嘉義市○○路三八號│壬○○        │戊○○持麵包刀，春│
│  │七日二時五│好彩頭超商        │一萬元        │明孝持登山刀      │
│  │十分許    │                  │              │                  │
├─┼─────┼─────────┼───────┼─────────┤
│  │九十年八月│嘉義縣水上鄉忠和村│辛○○        │戊○○持麵包刀，春│
│三│八日一時五│二二號之三岱育電腦│一萬元        │明孝持登山刀      │
│  │十五分許  │資訊店            │              │                  │
│  │          │                  │              │                  │
├─┼─────┼─────────┼───────┼─────────┤
│  │九十年八月│嘉義市○○○路一三│己○○        │戊○○持麵包刀，春│
│四│九日四時三│八號城市超商      │一萬七千元    │明孝持登山刀。其中│
│  │十分許    │                  │              │丁○○所持之登山刀│
│  │          │                  │              │於逃逸時滅失，未據│
│  │          │                  │              │扣案。            │
├─┼─────┼─────────┼───────┼─────────┤
│  │九十年八月│嘉義市○○街三０之│庚○○        │戊○○持西瓜刀，春│
│  │十五日四時│九號紅蘿蔔超商    │二萬元（起訴書│明孝持麵包刀。    │
│五│四十分    │                  │誤為四千元，漏│                  │
│  │          │                  │列收銀機內款項│                  │
│  │          │                  │）、行動電話一│                  │
│  │          │                  │具及峰牌香菸二│                  │
│  │          │                  │十包          │                  │
├─┼─────┼─────────┼───────┼─────────┤
│  │九十年八月│嘉義市○○○街八十│子○○        │戊○○持西瓜刀，春│
│六│十六日    │號蜜鄰超商        │四千元、行動電│明孝持麵包刀。    │
│  │          │                  │話一具、峰牌香│                  │
│  │          │                  │菸三包        │                  │
└─┴─────┴─────────┴───────┴─────────┘
附表二：被告戊○○、丁○○共犯部分：
┌─┬─────┬─────────┬───────┬─────────┐
│編│犯罪時間  │  犯  罪  地  點│  被  害  人  │    備     註     │
│號│          │                  │損失財物（新臺│                  │
│  │          │                  │幣）          │                  │
├─┼─────┼─────────┼───────┼─────────┤
│一│九十年八月│嘉義市○○路○段一│甲○○        │戊○○持麵包刀，春│
│  │十三日十五│三五號前          │皮包一只內有（│明孝持登山刀      │
│  │時二十分許│                  │現金一千二百元│                  │
│  │          │                  │、汽車駕照一張│                  │
│  │          │                  │              │                  │
├─┼─────┼─────────┼───────┼─────────┤
│二│九十年八月│嘉義市○○○街五五│丙○○        │戊○○持麵包刀，春│
│  │十三日四時│號前              │黑色皮包一只（│明孝持登山刀      │
│  │二十分許  │                  │內有現金六百元│                  │
│  │          │                  │、行動電話一具││
│  │          │                  │、身份證一張、│                  │
│  │          │                  │駕照一張、健保│                  │
│  │          │                  │卡一張、郵局提│                  │
│  │          │                  │提款簿二本、提│                  │
│  │          │                  │款卡二張）    │                  │
│  │          │                  │              │                  │
└─┴─────┴─────────┴───────┴─────────┘
附表三：戊○○、乙○○、丁○○及柯銘龍共犯之部分：
┌─┬─────┬─────────┬───────┬─────────┐
│編│犯罪時間  │  犯  罪  地  點  │  被  害  人  │    備     註     │
│號│          │                  │損失財物（新臺│                  │
│  │          │                  │幣）          │                  │
├─┼─────┼─────────┼───────┼─────────┤
│一│九十年八月│台中縣大里市○○路│癸○○│戊○○持西瓜刀，春│
│  │十一日凌晨│一五九號生活彩家便│八千元        │明孝持西瓜刀。作案│
│  │三時五十分│利商店            │              │用之西瓜刀三把、口│
│  │許        │                  │              │罩及手套等物均已丟│
│  │          │                  │              │棄。              │
└─┴─────┴─────────┴───────┴─────────┘
附表四：
┌──┬──────────────┬───────┬─────────┐
│編號│扣 案 物 品 名 稱 、 數 量  │  所  有  人  │   備     註      │
├──┼──────────────┼───────┼─────────┤
│一  │麵包刀一把                  │戊○○        │                  │
├──┼──────────────┼───────┼─────────┤
│二  │棉質手套二雙                │戊○○        │                  │
├──┼──────────────┼───────┼─────────┤
│三  │西瓜刀一把                  │丁○○        │                  │
├──┼──────────────┼───────┼─────────┤
│四  │口罩一個                    │丁○○        │                  │
├──┼──────────────┼───────┼─────────┤
│五  │棉質手套一雙                │丁○○        │                  │
└──┴──────────────┴───────┴─────────┘
